臺灣高等法院刑事判決
111年度交上易字第88號
上  訴  人  臺灣新竹地方檢察署檢察官
被      告  陳冠志


上列上訴人因被告公共危險案件，不服臺灣新竹地方法院110年
度交易字第644號，中華民國110年12月30日第一審判決（起訴案
號：臺灣新竹地方檢察署110年度撤緩偵字第61號），提起上訴
，本院判決如下：
    主  文
上訴駁回。
    理  由
壹、聲請簡易判決處刑意旨略以：被告陳冠志於民國109年10月17
    日11時許，在新竹縣○○市○○○街000號住所附近，飲用含有酒
    精成分之保力達2杯後，明知酒後不能駕駛動力交通工具，仍
    基於酒後駕駛動力交通工具之犯意，於同日11時30分許，駕
    駛車牌號碼000-0000號普通重型機車（下稱本案機車）上路，
    前往新竹縣○○市○○路000號之「孫東寶牛排店」上班，嗣於
    同日13時30分許返家休息，再於16時許騎車前往「孫東寶牛
    排店」上班，於16時9分行經新竹縣竹北市三民路與三民路26
    8巷之交岔路口時，因陳偉豪駕駛之車牌號碼000-0000號普
    通重型機車與張維翰駕駛之車牌號碼000-000號發生碰撞，
    陳冠志見狀閃避不及，自後方追撞陳偉豪駕駛之機車（過失
    傷害部分未據告訴），經警獲報到場處理，發現陳冠志身上
    散發酒氣，爰於同日16時31分許，對其施以吐氣酒精濃度測
    試，當場測得其吐氣所含酒精濃度達每公升0.23毫克，始查悉
    上情。因認被告涉犯刑法第185條之3第1項第1款之公共危險
    罪嫌。
貳、按犯罪事實應依證據認定之，無證據不得認定犯罪事實；又
    不能證明被告犯罪者，應諭知無罪之判決，刑事訴訟法第15
    4條第2項、第301條第1項分別定有明文。又事實之認定，應
    憑證據，如未能發現相當證據，或證據不足以證明，自不能
    以推測或擬制之方法，為裁判基礎（最高法院40年台上字第
    86號判決意旨參照）。再按被告之自白，不得作為有罪判決
    之唯一證據，仍應調查其他必要之證據，以察其是否與事實
    相符，刑事訴訟法第156條第2項著有明文。是被告之自白，
    雖為證據之一種，但必與事實相符者為限，若其自白顯有疑
    義，而審理事實之法院，就其職權調查之所得，仍未能證明
    其自白確與事實相符者，自不得據為認定犯罪事實唯一之基
    礎。
參、公訴意旨認被告有酒後駕車公共危險犯行，係以被告之自白
    、酒精測定紀錄表、呼氣酒精測試器檢定合格證書、新竹縣
    政府警察局舉發違反道路交通管理事件通知單為主要依據。
    　　
肆、訊據被告固坦聲請簡易判決處刑書所載之犯罪事實，並稱：
    本件是否構成刑法第185條之3第1項第1款之罪，請法院審酌
    等語（本院卷第32、86頁），揆諸前揭說明，其自白仍應調
    查其他必要證據，以察是否與事實相符。
伍、經查：
一、被告於109年10月17日11時許，在前揭住處附近飲酒後，於
    同日11時30分騎乘本案機車前往新竹縣○○市○○路000號上班
    ，嗣於同日13時30分返家休息，再於16時騎車前往同處上班
    ，於16時9分行經新竹縣竹北市三民路與三民路268巷之交岔
    路口時，因陳偉豪騎乘之機車與張維翰之機車發生碰撞，被
    告閃避不及自後方追撞陳偉豪之機車，經員警獲報到場後，
    於同日16時31分測得其吐氣所含酒精濃度達每公升0.23毫克
    之事實，業據被告於原審及本院審理時坦承不諱（原審卷第
    27頁，本院卷第32頁），且經證人陳偉豪、張維翰於警詢中
    證述明確（偵卷第14-18頁），復有酒精測定紀錄表、呼氣
    酒精測試器檢定合格證書、新竹縣政府警察局舉發違反道路
    交通管理事件通知單、道路交通事故現場圖、道路交通事故
    調查報告表㈠、㈡及現場照片等在卷可參（偵卷第24-40頁）
    ，此部分事實，合先認定。
二、公訴意旨固以交通部運輸研究所77年8月間針對國人進行實
    驗研究，指出人體酒精代謝率約為每小時每公升0.0628毫克
    ，認被告於案發日16時31分接受酒測，且自陳於11時30分上
    路，據此回溯其酒後騎車上路時之吐氣所含酒精濃度已達0.
    544毫克，超過法定標準值每公升0.25毫克。然而：
（一）刑法第185條之3既經修正，即應以實際測得之酒精濃度作
      為判斷，分別適用同條第1項第1款或第2款規定，始符合
      修正明訂酒精濃度標準值之立法意旨，倘行為人經測試未
      達酒精濃度標準值每公升0.25毫克，卻可以回溯推算認定
      成立刑法第185條之3第1項第1款，無疑架空同條項第2款
      之適用、重陷修法前之爭議。
（二）公訴意旨引用之呼氣酒精代謝率研究資料，係於77年8月
      間做成，距現今已逾30年，且無從自該等資料採樣之人數
      、人種、年齡區塊、體重、飲酒習慣等條件，判斷實驗結
      果或所舉數據具有平均代表性。而呼氣酒精代謝率，本有
      因人而異之可能性及誤差值存在，若採集之樣本不同，或
      採取不同之計算基準，均有可能使酒精代謝率、回溯推算
      之呼氣酒精濃度值存在多樣性之變化，在無法確定相關研
      究樣本數及其背景資料之前提下，有關酒精消退率之數值
      ，尚難認屬科學鑑定證據，而得以遽為被告不利之認定。
（三）經本院向法務部法醫研究所函詢有關酒精濃度之回溯性計
      算有無實證依據，經函覆以「依Widmark酒精濃度推算原
      理須於零級反應（約與最後飲酒時間間隔1小時以上）、
      「另根據2010年Alen Wayne Jones發表之文章指出…血液
      酒精濃度需大於20mg/dL才為較可信的可估算濃度之酒精
      後吸收期，而酒精代謝率為每小時下降10-35mg/dL，滿足
      以上條件才能適用於酒精回推計算公式」、「本案酒精濃
      度計算起始點為11時30分，而被告最後飲酒時間為11時，
      中間間隔僅30分鐘，明顯未達1小時之可估算濃度之酒精
      後吸收期，故無法回推11時30分之酒精濃度」、「有關酒
      精濃度之回推仍須審酌眾多因素，如性別、年齡、身高、
      體重、身體脂肪含量、身體含水量、飲酒量、酒精含量、
      飲酒時間、飲酒史、基因變異、自身疾病、服藥狀況等影
      響綜合判斷」等情，有該所111年6月6日法醫毒字第11110
      0211100號函可參（本院卷第39-40頁）。是認本案並不符
      合酒精濃度回推計算公式之條件，遑論酒精代謝本會隨個
      人體質、身體狀態、生活習慣而有所差異，實不能以此回
      溯推算被告酒後騎車上路時之酒精濃度已達每公升0.25毫
      克以上，而論以刑法第185條之3第1項第1款之罪。
三、綜上所述，檢察官提出之證據方法，不足證明被告有何酒後
    駕車公共危險犯行，揆諸前揭說明，自屬不能證明被告犯罪
    ，依法應為被告無罪之諭知。
陸、原審經審理結果，認無積極證據證明被告有酒後駕車公共危
    險犯行，而為被告無罪之諭知，尚無不合。檢察官上訴意旨
    主張：①被告自承酒後騎車上路之時間為11時30分，至酒測
    時間即16時31分已相隔滿5小時，採最有利被告之代謝率（
    每小時10mg/dL）計算，可知被告於開始騎車時之吐氣所含
    酒精濃度約為每公升0.48毫克，顯然超過法定標準值；②原
    審未送請專業檢驗單位就被告之酒精代謝能力進行基因檢測
    ，即以酒精消退率之數值欠缺相關科學研究為由，判決被告
    無罪，顯有應於審判期日調查之證據未予調查及認定事實不
    依證據之違法，請求撤銷原判決等語。惟查，本件除被告之
    自白外，並無其他證據證明被告本案犯行，況經本院函詢法
    務部法醫研究所「酒精代謝能力可否藉由基因檢測得知」，
    亦據該所函覆稱「來函所詢酒精代謝能力問題，本所無相關
    研究資料」（本院卷第40頁），而本件不能適用於酒精回推
    計算公式，且酒精代謝濃度因人而異，無從以呼氣酒精代謝
    率回溯推算被告酒後騎車上路時之酒精濃度，業如前述，本
    件檢察官所提出之證據既不足以證明被告構成刑法第185條
    之3第1項第1款之公共危險罪，原審業已詳予論述認定之理
    由，而為無罪諭知，尚無違背經驗法則及論理法則，認事、
    用法均無違誤之處。檢察官執上開理由提起上訴，無非係對
    原審判決已說明事項及屬原審採證認事職權之適法行使，持
    憑己見而為不同之評價，重為爭執，然所舉證據仍不足以證
    明被告犯罪，尚難說服本院推翻原判決，另為不利於被告之
    認定，其上訴無理由，應予駁回。
據上論斷，應依刑事訴訟法第368條，判決如主文。
本案經檢察官王正皓到庭執行職務。
中　　華　　民　　國　　111 　年　　8 　　月　　23　　日
                  刑事第二十五庭審判長法  官 邱滋杉
                                      法  官 黃翰義
                                      法  官 邱瓊瑩
以上正本證明與原本無異。
不得上訴。
                                      書記官 桑子樑
中　　華　　民　　國　　111 　年　　8 　　月　　23　　日